【裁判字號】    97,醫,14
【裁判日期】    970902
【裁判案由】    損害賠償
【裁判全文】
臺灣臺中地方法院民事判決                97年度醫字第14號
原      告  丁○○
訴訟代理人  王勝和  律師
被      告  甲○○
            乙○○
共      同
訴訟代理人  林軍男  律師
上列被告因常業詐欺案件（本院96年度醫訴字第5號），經原告
提起刑事附帶民事訴訟請求損害賠償（本院96年度附民字第371
號），本院刑事庭裁定移送前來，本院於民國97年8月19日言詞
辯論終結，一部終局判決如下：
    主      文
被告應連帶給付原告新臺幣貳佰參拾陸萬肆仟元，及自民國九十
六年七月六日起至清償日止，按週年利率百分之五計算之利息。
本判決於原告以新臺幣柒拾捌萬捌仟元為被告供擔保後，得假執
行。
    事實及理由
壹、程序方面：
一、本件原告起訴原聲明求為：「被告與其他共同被告戊○○、
    丙○○（另行裁判）應連帶給付原告新臺幣（下同）2,364,
    000元，及自附帶民事起訴狀繕本送達之翌日起至清償日止
    ，按週年利率百分之5計算利息」之判決，嗣後原告於民國9
    7年7月17日言詞辯論期日當庭陳明變更其聲明求為：「被告
    與其他共同被告戊○○、丙○○應連帶給付原告2,364,00 0
    元，及自96年7月6日起至清償日止，按週年利率百分之5計
    算利息」之判決核為減縮其應受判決事項之聲明，與民事訴
    訟法第255條第1項第3款之規定並無不符，自為法之所許，
    合先敘明。
二、按訴訟標的之一部或以一訴主張之數項標的，其一達於可為
    裁判之程度者，法院得為一部之終局判決；本訴或反訴達於
    可為裁判之程度者亦同，民事訴訟法第382條定有明文。本
    件原告主張其他共同被告戊○○、丙○○與被告甲○○、乙○○成立共同侵權行為，惟就其他共同被告戊○○、丙○○
    是否構成侵權行為，與被告甲○○、乙○○成立侵權行為，
    並無合一確定之必要，而關於被告甲○○、乙○○部分，經
    本院審理已達於可為裁判之程度，原告與被告甲○○、乙○○並同意先行辯論而為一部判決，是揆諸前揭說明，先就此
    為一部之終局判決。
貳、實體方面：
一、次按訴訟標的對於共同訴訟之各人必須合一確定者，共同訴
    訟人中一人之行為有利益於共同訴訟人者，其效力及於全體
    ；不利益者，對於全體不生效力。民事訴訟法第56條第1款
    定有明文；又民法第275條規定連帶債務人中之一人受確定
    判決，而其判決非基於該債務人之個人關係者，為他債務人
    之利益亦生效力，故債權人以各連帶債務人為共同被告提起
    給付之訴，被告一人提出非基於其個人關係之抗辯有理由者
    ，對於被告各人即屬必須合一確定，自應適用民事訴訟法第
    56條第1項之規定（最高法院33年上字第4810號判例參照）
    ，本件原告主張被告甲○○、乙○○與其他共同被告戊○○
    、丙○○有共同侵權行為，應連帶負損害賠償責任，而被告
    甲○○、乙○○於97年7月17日、8月19日言詞辯論時，就為
    訴訟標的之法律關係雖逕行認諾，惟係不利益於他共同訴訟
    人之行為，揆諸前開說明，對於共同訴訟人全體不生效力，
    本院自不得本於被告甲○○、乙○○之認諾為該當事人敗訴
    之判決，合先敘明。
二、原告起訴主張：被告甲○○於93年7月間，與其他共同被告
    戊○○在臺中市○○○路○段166號共同成立博智診所，嗣
    於95年初改名為「勝醫皇國際再生修復醫學診所」（下稱勝
    醫皇診所），並於95年6月26日遷移至臺中市○○○○街112
    號，而被告甲○○並無日本國籍，亦無「日本國東京都東京
    醫科大學」之學歷（即非日本醫學博士）及「生物繁殖醫學
    工程技術、自體幹細胞再生修復醫學、腦機能再生活化醫學
    」等之專長，並明知博智診所與勝醫皇診所並無「德英法美
    日之醫學中心專業研究醫療團隊及駐臺灣數十位各科菁英醫
    療團隊醫師主持」之陣容，亦明知自然殺手細胞（Nature
    Killer Cell，簡稱NK，係人體內之免疫細胞，學理上可以
    對抗細菌、病毒與癌細胞）免疫療法（以下簡稱NK療法；簡
    言之係從人體周邊血液抽離出NK，運用細胞激素培養及活化
    NK達到相當數量後，再用注射方式回輸人體），屬於「體細
    胞療法」之一種，依行政院衛生署於92年11月4日公告之「
    體細胞治療人體試驗申請與操作規範」（上開規範對體細胞
    療法之定義為：係指取自病患同種自體、同種異體或異種異
    體或其他經中央主管機關核准之體細胞或幹細胞，並經體外
    培養後所衍生的細胞，以達到疾病治療、診斷或預防目的之
    醫療技術）及醫療法第78條規定，須由「教學醫院」擬定計
    畫，報請衛生署審查核准，始得進行NK療法之人體試驗（違
    反者，醫療法第105、107條設有行政罰規定；國內目前僅核
    准臺北市新光醫院進行NK療法之人體試驗）。且NK療法目前
    對於癌症之療效仍屬甚低，在我國、日本、美國均處於人體
    試驗階段，並非常規之醫療方法，亦無相關文獻資料可證明
    比癌症傳統治療方法（即手術治療、放射線治療與化學治療
    等）之療效為高或可治癒某種疾病。詎被告甲○○竟仍基於
    常業詐欺取財之犯意，冒稱係博智診所與勝醫皇診所之首席
    研究指導顧問「渡邊信一」教授與日本醫學博士，向病患詐
    稱該等診所擁有各國醫療團隊與各科醫師主持，並印製內容
    記載「渡邊信一」擁有前揭學歷、專長與該等診所擁有上揭
    五國之醫學中心專業研究醫療團隊與駐臺灣數十位各科菁英
    醫療團隊醫師主持之不實文宣，及標題為「日本生命基因國
    際完整醫學基因功能重建醫療集團駐台中博智診所健康風險
    關鍵報告」、「日本生命基因國際再生修復醫學醫療集團」
    等之不實資料，提供就診病患觀覽，復在勝醫皇診所外懸掛
    名稱為「勝醫皇診所—癌症Q.O.L.健康再生管理中心」、內
    容記載「詳檢病因精準判讀、個人專屬完整治療、國際重症
    醫療轉診... 」等語，並畫有德英法美日五國國旗之不實金
    色招牌1塊。而被告乙○○係被告甲○○之妻（二人於95年2
    月14日結婚），其明知被告甲○○並非日本醫學博士，亦知
    悉博智診所與勝醫皇診所並非「國際重症醫療轉診部」，亦
    無「德英法美日之醫學中心專業研究醫療團隊及駐臺灣數十
    位各科菁英醫療團隊醫師主持」之事實，仍自94年間某月起
    至96年2月13日止，擔任博智診所與勝醫皇診所之「國際重
    症醫療轉診部執行長」（自稱Michelle，負責依被告甲○○
    之指示，統籌診所之行政事務、開發業績、紀錄會診情形、
    向病患介紹推銷療程與療法、催繳療程費用等）。原告之母
    洪黃員係胰臟癌病患，於95年4月底前往勝醫皇診所，由被
    告甲○○、乙○○接待並進行會診，被告並向原告騙稱有以
    視訊連線方式與日本醫療團對進行會診，且有日本醫療團隊
    配合研究病情，嗣後被告甲○○竟向原告詐稱：「自體幹細
    胞療法在日本已經很成熟，成效也很好，渡邊信一是這方面
    的專家，這種療法就是將病患的血液抽出，再送去日本培養
    好的細胞，培養後再送回臺灣並回輸病患體內，此療法可以
    避免胰臟癌疼痛及膽道栓塞的情形發生，甚至可以治癒」等
    語，並由被告乙○○向原告陳稱：「療程分為六階段，時間
    為21個月，第一至第三個階段是每階段2個月，每階段治療
    費是788,000元，第四至第六階段是每階段5個月，每階段治
    療費是330,000元」等語，使原告誤認被告甲○○所陳稱之
    療法確實具有甚高之治癒率及被告甲○○具有從事NK療法之
    專業醫療知識與能力，致陷於錯誤，而同意自95年5月上旬
    開始接受治療，並依被告乙○○與其他共同被告丙○○（另
    行裁判）所提供與勝醫皇診所之下述帳戶，先後於95年5月3
    日、7月5日、9月1日，各匯788,000元至生命基因功能重建
    股份有限公司帳戶，共匯2,364,000元。期間原告曾將洪黃
    員在苗栗縣苑裡鎮李綜合醫院檢查結果腫瘤有擴大之情形告
    知被告甲○○，並將超音波照片供其檢視。嗣洪黃員在勝醫
    皇診所治療5個多月後，病情毫無改善，並有惡化情事（黃
    膽嚴重），被告甲○○、乙○○乃向原告陳稱治療黃膽症狀
    不在當初約定之醫療範圍內，需另外收費等語，察覺有異，
    即未再讓洪黃員至該診所治療，被告甲○○、乙○○共同向
    原告詐騙之金額共計高達2,364,000元。被告甲○○、乙○○共同詐欺取財，自應賠償原告所受損害。爰於刑事訴訟程
    序附帶提起本件民事訴訟。並聲明：被告應連帶給付原告2,
    364,000元，及自96年7月6日起至清償日止，按週年利率百
    分之5計算利息；另願供擔保，請准宣告假執行。
三、被告甲○○、乙○○對於原告主張之事實，均不爭執，並同
    意原告之請求。
四、得心證之理由：
（一）原告主張之事實，業據其提出匯款單影本3紙、臺灣臺中
      地方法院檢察署檢察官96年度偵字第5791、12500號起訴
      書影本1件、診斷證明書及死亡證明書各1件為證，並為被
      告甲○○、乙○○所自認，自堪信原告主張被告甲○○、
      乙○○有共同侵權行為為真實。
（二）按負損害賠償責任者，除法律另有規定或契約另有訂定外
      ，應回復他方損害發生前之原狀。因回復原狀而應給付金
      錢者，自損害發生時起，加給利息；遲延之債務，以支付
      金錢為標的者，債權人得請求依法定利率計算之遲延利息
      ；應付利息之債務，其利率未經約定，亦無法律可據者，
      週年利率為百分之5，民法第213條第1、2項、第233條第1
      項前段及第203條分別定有明文。又民法第213條第2項所
      謂因回復原狀而應給付金錢者，例如所侵害者為金錢，則
      應返還金錢者屬之，最高法院亦著有56年台上字第1863號
      判例意旨足資參照。是原告就利息部分，請求自96年7月6
      日起，按週年利率百分之5計算，依上說明，亦屬正當。
（三）次按因故意或過失，不法侵害他人之權利者，負損害賠償
      責。故意以背於善良風俗之方法，加損害於他人者亦同；
      數人共同不法侵害他人之權利者，連帶負損害賠償責任，
      民法第184條第1項、第185條第1項前段分別定有明文。本
      件被告甲○○、乙○○既均有本件之共同侵權行為，則原
      告所受前開之損害，乃係被告甲○○、乙○○共同以背於
      善良風俗之方法加損害於原告。從而，原告依共同侵權行
      為法律關係，請求被告甲○○、乙○○應連帶給付原告2,
      364,000元，及自96年7月6日起至清償日止，按週年利率
      百分之5計算利息，為有理由，應予准許。
（四）原告陳明願供擔保，聲請宣告假執行，經核無不合，爰酌
      定相當之擔保金額宣告之。
五、本件原告提起刑事附帶民事訴訟，而由本院刑事庭依刑事訴
    訟法第504條第1項規定，裁定移送前來，依同條第2項規定
    免繳納裁判費，於本院審理期間，本件亦無其他必要訴訟費
    用，是並無訴訟費用負擔問題，併予敘明。
六、原告主張其他共同被告戊○○、丙○○之侵權行為損害賠償
    部分，另行裁判。
七、據上論結，本件一部終局判決部分，原告之訴為有理由，依
    民事訴訟法第390條第2項，判決如主文。
中    華    民    國    97    年    9     月    2     日
                  民事第二庭    法  官  楊國精
正本係照原本作成。
如對本判決上訴，須於判決送達後20日內向本院提出上訴狀。
中    華    民    國    97    年    9     月    2     日
                                書記官


司法院資訊處製作；財團法人民間司法改革基金會備份。
